臺灣臺南地方法院民事裁定
110年度消債更字第24號
聲  請  人
即  債務人  鄭義詮
代  理  人  呂帆風律師(法扶律師)
上列聲請人依消費者債務清理條例聲請更生，本院裁定如下：
    主    文
聲請人鄭義詮自民國110年4月22日下午5時起開始更生程序，並
命司法事務官進行本件更生程序。
    理    由
壹、程序方面
一、「為使負債務之消費者得依本條例所定程序清理其債務，以
    調整其與債權人及其他利害關係人之權利義務關係，保障債
    權人之公平受償，謀求消費者經濟生活之更生及社會經濟之
    健全發展，特制定本條例」、「本條例所稱消費者，指五年
    內未從事營業活動或從事小規模營業活動之自然人。前項小
    規模營業指營業額平均每月新臺幣二十萬元以下者。前項所
    定數額，司法院得因情勢需要，以命令增減之」，消費者債
    務清理條例第1條及第2條定有明文。「聲請依本條例所定程
    序清理其債務之債務人，以本條例第二條所稱之消費者為限
    」、「本條例第二條第一項所稱之營業活動，係指反覆從事
    銷售貨物、提供勞務或其他相類行為，以獲取代價之社會活
    動。債務人為公司或其他營利法人之負責人，無論是否受有
    薪資，均視為自己從事營業活動。其營業額依該公司或其他
    營利法人之營業額定之」、「本條例第二條第一項所定之五
    年期間，自聲請更生或清算前一日回溯五年計算之；第二項
    所定之營業額，以五年內之營業總額除以實際營業月數計算
    之」，消費者債務清理條例施行細則第2條第1項、第3條、
    第4條復有明訂。聲請人於聲請時具狀陳稱：其於聲請前5年
    內未從事營業活動（見本院臺南簡易庭109年度南司消債調
    字第726號民事聲請事件卷宗﹝下稱調卷﹞第7頁）等語，業據
    其提出當事人綜合信用報告－債務清理條例前置協商專用債
    權人清冊、勞工保險被保險人投保資料表暨其明細等資料各
    1份為憑（見調卷第16頁、第23頁）。依前揭當事人綜合信
    用報告書所示，聲請人固曾為長鴻視聽歌唱城之負責人，然
    觀財政部北區國稅局桃園分局以110年2月8日北區國稅桃園
    銷第0000000000號函函覆本院：「鄭義詮……最近5年內未曾
    以長鴻視聽歌唱城……之地位或以其他營利事業名義申報銷售
    額」等內容（見本院110年度消債更字第24號消債卷宗﹝下稱
    院卷﹞第48頁），足認聲請人為5年內未從事營業活動之自然
    人，屬消費者債務清理條例所稱之消費者。
二、「更生及清算事件專屬債務人住所地或居所地之地方法院管
    轄」、「債務人無擔保或無優先權之本金及利息債務總額未
    逾新臺幣一千二百萬元者，於法院裁定開始清算程序或宣告
    破產前，得向法院聲請更生」、「債務人對於金融機構負債
    務者，在聲請更生或清算前，應向最大債權金融機構請求協
    商債務清償方案，或向其住、居所地之法院或鄉、鎮、市、
    區調解委員會聲請債務清理之調解……協商或調解成立者，債
    務人不得聲請更生或清算。但因不可歸責於己之事由，致履
    行有困難者，不在此限」，消費者債務清理條例第5條第1項
    、第42條第1項、第151條第1項及第7項分別定有明文。查聲
    請人無擔保或無優先權之本金及利息總額未逾新台幣（下同
    ）1,200萬元，亦未經法院裁定開始清算程序或宣告破產等
    情，有債權人清冊、當事人綜合信用報告、消債事件查詢作
    業資料各1份在卷可稽（見院卷第8頁、調卷第14頁至第18頁
    、院卷第23頁）。聲請人對於台北富邦商業銀行股份有限公
    司（下稱台北富邦銀行）等金融機構負債務，向其住所地法
    院即本院聲請債務清理之調解而不成立等情，復經本院依職
    權核閱本院臺南簡易庭109年度南司消債調字第726號民事聲
    請事件卷宗確認無訛。故聲請人因調解不成立而向本院聲請
    更生，核與上開規定相符，先予敘明。
貳、實體方面
一、聲請意旨略以：聲請人對於台北富邦銀行等金融機構及電信
    公司負債總金額約為640,910元，惟其每月收入扣除必要支
    出後，所餘得用以清償債務之金錢已有不能清償債務之虞，
    爰依消費者債務清理條例聲請更生等語。
二、按「債務人不能清償債務或有不能清償之虞者，得依本條例
    所定更生或清算程序，清理其債務」、「法院開始更生程序
    之裁定，應載明其年、月、日、時，並即時發生效力」、「
    法院裁定開始更生或清算程序後，得命司法事務官進行更生
    或清算程序」，消費者債務清理條例第3條、第45條第1項、
    第16條第1項前段分別定有明文。
三、茲就聲請人是否不能清償債務或有不能清償債務之虞，悉述
    如下：
　㈠每月收入
　　聲請人表示：其目前任職於七姐妹餐飲店，擔任外送人員，
    並提出切結書影本、七姊妹餐飲店出具之薪資明細證明影本
    各1份為憑（見院卷第19頁、第56頁），應堪予認定。細繹
    上開薪資明細證明，可知聲請人日領薪資為800元，自109年
    2月至110年1月間之薪資收入，按月分別領有19,200元、20,
    800元、20,000元、20,800元、20,000元、21,600元、20,80
    0元、20,800元、21,600元、20,000元、21,600元、20,800
    元，據此核計，聲請人平均每月薪資收入約為20,667元【計
    算式：（19,200元＋20,800元＋20,000元＋20,800元＋20,000元
    ＋21,600元＋20,800元＋20,800元＋21,600元＋20,000元＋21,600
    元＋20,800元）÷12個月＝248,000元÷12≒20,667元，元以下四
    捨五入】。又聲請人除於109年5月核領臺南市急難紓困10,0
    00元外，現並未領有其他給付或社會補助，此有聲請人所提
    郵局存摺封面暨內頁明細影本、臺南市政府社會局110年3月
    19日南市社助字第1100374867號函、勞動部勞工保險局110
    年2月5日保普生字第11013005340號函各1份附卷可按（見院
    卷第52頁、第59頁、第43頁），本院審酌上開急難紓困款項
    為一次給付，數額不高，且應已用於支應突發狀況，而無列
    入聲請人每月平均收入之必要，爰認聲請人每月償債能力基
    礎應以20,667元估算為宜。
  ㈡必要支出
　　臺南市政府公告110年度臺南市低收入戶最低生活費用每人
    每月為13,304元，該生活費標準乃係按照政府最近1年平均
    每人消費支出（包括食品費、衣著鞋襪費、房租水電費、家
    居管理費、醫療保健費、交通通訊費、娛樂教育費及雜項支
    出）百分之六十而訂定，對於認定債務人每月必要支出數額
    而言，具有相當高之參考價值及憑信性。又「債務人必要生
    活費用，以最近一年衛生福利部或直轄市政府所公告當地區
    每人每月最低生活費一點二倍定之」，消費者債務清理條例
    第64條之2第1項復有明定。準此，消費者債務清理條例事件
    之債務人每月必要生活費標準應為15,965元【計算式：13,3
    04元×1.2＝15,965元，元以下四捨五入】。聲請人僅主張其
    每月生活費用加計房租約需15,000元，業據其提出財產及收
    入狀況說明書1份為據（見院卷第7頁）。聲請人所主張之每
    月必要支出費用，顯然低於以上開生活費標準核算之數額，
    衡情聲請人亦無故意低報其支出數額致不利於己之理，應堪
    採信。又因上開生活必要費用並未包括社會保險之支出，是
    以聲請人每月另需支付之健保費用，自應列計為生活必要費
    用。從而，生活必要費用應再加計聲請人支出之國民年金費
    用1,042元、健保費826元，此有國民年金保險被保險人應負
    擔保險費金額表、全民健康保險費負擔金額表㈦等件各1份可
    按（見院卷第60頁、第61頁）。爰認聲請人之生活必要費用
    應以16,868元【計算式：15,000元＋1,042元＋826元＝16,868
    元】估算為適當。
　㈢具體分析　
　　⒈聲請人每月可清償債務數額依前論述約為3,799元【計算式
      ：每月收入－必要支出＝20,667元－16,868元＝3,799元】。
      細繹台北富邦銀行陳報本院之無擔保債權明細表（見調卷
      第48頁），可知截至目前聲請人至少積欠之債務數額為1,
      566,244元，而以聲請人上開每月可清償債務數額3,799元
      推估，聲請人約需412個月即34年4月方能將債務清償完畢
      【計算式：1,566,244元÷3,799元≒412，四捨五入至個位
      數】。又參以上開債權明細表所示，聲請人積欠之債權本
      金總額為398,691元，債權利息及違約金則高達1,167,553
      元，可知部分債務係以相當高之利率計收遲延利息及違約
      金（例如：台北富邦銀行陳報之利率為15%），依聲請人
      之收入顯難同時負擔清償本金、利息及違約金所需之金額
      ，更遑論聲請人另積欠中華電信股份有限公司、衛生福利
      部中央健康保險署、勞動部勞工保險局之債務尚未納入上
      開還款金額之範圍內。再衡以還款期間聲請人之生活上若
      有緊急、意外之必要支出，亦合於常理，若要聲請人依原
      先約定之條件清償債務，本院認聲請人已有不能清償之虞
      之情形。
　　⒉另觀卷內財產及收入狀況說明書、全國財產稅總歸戶財產
      查詢清單、郵局存摺封面暨內頁明細影本、中華民國人壽
      保險商業同業公會保險業通報作業資訊系統資料查詢結果
      回覆書、中國人壽保險股份有限公司110年2月20日中壽保
      規字第1100000665號函等資料（見院卷第7頁、調卷第19
      頁、院卷第52頁、第51頁、第57頁至第58頁），固可知聲
      請人個人資產尚有存款655元、保單價值解約金36,168元
      ，惟本院審酌上開資產價值應遠不足清償聲請人積欠之全
      部債務，是本院認聲請人雖有其他財產卻仍不能清償債務
      之虞，併此敘明。
四、綜上所述，聲請人有不能清償之虞，復無消費者債務清理條
    例第6條第3項、第8條、第46條各款所定駁回更生聲請之事
    由存在。聲請人向本院聲請裁定開始更生，核無不合，爰裁
    定如主文。
中　　華　　民　　國　　110 　年　　4 　　月　　22　　日
                    消債法庭  法  官  陳谷鴻
以上正本證明與原本無異。   
本裁定不得抗告。
本裁定已於110年4月22日下午5時公告。　　　
中　　華　　民　　國　　110 　年　　4 　　月　　22　　日
                              書記官  曾盈靜